臺灣雲林地方法院民事判決　　　　　　　 93年度訴字第306號
原　　　告　台灣糖業股份有限公司
法定代理人　甲○○
訴訟代理人　葉天祐　律師
被　　　告　丙○○
　　　　　　丁○○
兼　右一人
訴訟代理人　乙○○
上列當事人間請求交還土地事件，本院於民國94年3 月25日言詞
辯論終結，判決如下：
    主      文
被告乙○○應將坐落雲林縣虎尾鎮○○○段一二－八五一、一二
－八六四地號土地上如附圖（即雲林縣虎尾地政事務所九十四年
二月十七日複丈成果圖）編號Ａ部分所示羊舍面積四二平方公尺
拆除，將土地返還原告。
被告丁○○、丙○○應將坐落雲林縣虎尾鎮○○○段一二－八○
八、一二－八五一、一二－八五二、一二－八六四地號土地上如
附圖編號Ｂ部分所示三合院面積三七五平方公尺拆除，將土地返
還原告。
被告丁○○應將坐落雲林縣虎尾鎮○○○段一二－八五一、一二
－八六四地號土地上如附圖編號Ｃ部分所示廚房面積三四平方公
尺拆除，將土地返還原告。
被告丙○○應將坐落雲林縣虎尾鎮○○○段一二－二二九、一二
－八四九、一二－八五一、一二－八六四地號土地上如附圖編號
Ｄ部分所示倉庫及豬舍面積一六二平方公尺拆除，將土地返還原
告。
被告丁○○、丙○○應將坐落雲林縣虎尾鎮○○○段一二－八六
四地號土地上如附圖編號Ｅ部分所示廁所面積一一平方公尺拆除
，將土地返還原告。
訴訟費用由被告乙○○負擔百分之十，餘由被告丁○○、丙○○
連帶負擔。
本判決於原告以新台幣陸拾萬元供擔保後，得假執行。但被告以
新台幣壹佰伍拾陸萬元為原告預供擔保後，得免為假執行。
    事實及理由
一、原告起訴主張：
  (一)座落雲林縣虎尾鎮○○○段12-229、12-808、12-849、12-8
    51、12-852、12-864地號等6 筆土地（下稱系爭土地）為其
    所有，被告等未經其同意，竟擅在系爭土地上建蓋如雲林縣
    虎尾地政事務所民國94年2 月17日複丈成果圖中編號Ａ、Ｂ
    、Ｃ、Ｄ、Ｅ所示地上物，顯係無權占有，為此爰依民法第
    767 條規定，求為判決如主文所示，並陳明願供擔保請准為
    假執行之宣告。
  (二)對被告抗辯之陳述：
    被告之先人縱早已設在系爭土地上，亦不能證明渠等有權占
    用系爭土地。
二、被告乙○○以：伊之先人於日據時期就住在系爭土地上，伊
    願向原告價購系爭土地，惟希望原告將系爭土地中為同案被
    告丙○○占用部分予以分割後，以原優惠條件將土地出售予
    伊等語為辯。另被告丙○○則辯稱：渠等夫妻都是殘障，並
    受政府補助，實在無資力承購或承租原告的土地等語。並均
    聲明：求為駁回原告之訴。
三、得心證之理由：
  (一)按當事人之法定代理人其代理權消滅者，應由有代理權之法
    定代理人承受訴訟，此觀民事訴訟法第170 條之規定自明。
    查，原告之法定代理人於94年2 月22日由甲○○接任，有原
    告提出之經濟部94年2 月18日經人字第09403653500 號函影
    本在卷可稽，從而，原告新任董事長甲○○於同年3 月25日
    具狀聲明承受本件訴訟，揆諸前揭說明，核無不合，應予准
    許，合先敘明。
　(二)查，系爭土地為原告所有一節，有原告提出之系爭土地登記
    謄本6 份、地籍圖謄本1 份在卷可稽，並為被告所不爭執，
    自堪信為真實。次查，系爭土地如附圖編號Ａ部分所示之位
    置面積為被告乙○○所有之羊舍占用，如附圖編號Ｂ、Ｅ部
    分所示之位置面積為被告丁○○、丙○○共有之三合院、廁
    所占用，如附圖編號Ｃ部分所示位置面積為被告丁○○所有
    之廚房占用，如附圖編號Ｄ部分所示位置面積為被告丙○○
    所有之倉庫及豬舍占用等情，業為被告所自承，並經本院勘
    驗現場屬實，暨囑託雲林縣虎尾地政事務所實施測量明確，
    有勘驗筆錄、雲林縣虎尾地政事務所檢附之土地複丈結果圖
    說，且有原告所提出之現場照片10幀在卷可稽。又查，原告
    主張系爭土地被告等並無任何占有權源，被告雖以前揭情詞
    為辯；惟以無權占有為原因，請求返還土地者，占有人對土
    地所有權存在之事實無爭執，而僅以非無權占有為抗辯者，
    土地所有權人對其土地被無權占有之事實無舉證責任，占有
    人自應就其取得占有係有正當權源之事實證明之（最高法院
    七十二年台上字第一五五二號判決可資參照）。再者，占有
    使用土地，必須有占有之正當權源，例如：借貸、租賃或地
    上權等；單純占用時間之長短，尚不足認為就系爭土地即取
    得占有之本權。本件被告占用系爭土地既無法舉證證明有何
    正當權源，自屬無權占有。至其所提出之訴外人陳之日據
    時期全戶戶籍謄本僅可證明有
    有權占有系爭土地，並此敘明。
  (三)按所有人對於無權占有或侵奪其所有物者，得請求返還之；
    對於妨害其所有權者，得請求除去之，民法第767 條前段、
    中段定有明文。系爭土地如附圖編號Ａ、Ｂ、Ｃ、Ｄ、Ｅ所
    示位置面積為被告等之地上物所分別占有，被告復未提出主
    張其有何占有系爭土地之權源。從而，原告本於民法第767
    條所有物返還請求權之法律關係，請求被告拆屋還地，為有
    理由，自應准許。
  (四)末按關於財產權之訴訟，原告釋明在判決確定前不為執行，
    恐受難於抵償或難於計算之損害者，法院應依其聲請，宣告
    假執行。原告陳明在執行前可供擔保而聲請宣告假執行者，
    雖無前項釋明，法院應定相當之擔保額，宣告供擔保後，得
    為假執行，民事訟訴法第第390 條定有明文。又法院得依聲
    請或依職權，宣告被告預供擔保，或將請求標的物提存而免
    為假執行，同法第392 條第2 項亦有明文。本件原告陳明願
    供擔保，聲請宣告假執行，核無不合，爰酌定相當金額予以
    准許之。另被告雖未為免為假執行之聲請，惟慮及建物拆除
    後即無從回復原狀，故本院併依職權宣告准被告預供擔保後
    得免為假執行。
  (五)據上論結，本件原告之訴為有理由，依民事訴訟法第78條、
    第85條第1 項前段、第2 項、第390 條第2 項、第392 條第
    2 項，判決如主文。
中　　華　　民　　國　　94　　年　　4 　　月　　8 　　日
                  民事第一庭    法  官  蔣得忠
以上正本係照原本作成。
如對本判決上訴，須於判決送達後廿日內向本院提出上訴狀。
中　　華　　民　　國　　94　　年　　4 　　月　　8 　　日
                                書記官　周玄鎮
